【裁判字號】    98,訴,4198
【裁判日期】    990209
【裁判案由】    大陸人民條例等
【裁判全文】
臺灣板橋地方法院刑事判決              98年度訴字第4198號
公  訴  人  臺灣板橋地方法院檢察署檢察官
被      告  乙○○
選任辯護人  鄧湘全律師
            林世勛律師
被      告  丁○○
選任辯護人  鄧湘全律師
            林世勛律師
被      告  甲○○
選任辯護人  劉興業律師
上列被告等因違反臺灣地區與大陸地區人民關係條例案件，經檢
察官提起公訴（98年度偵字第5981號），本院判決如下：
    主  文
丁○○、乙○○、甲○○共同意圖營利，而違反不得使大陸地區
人民非法進入臺灣地區之規定，各處有期徒刑壹年捌月。均緩刑
參年。丁○○並應向公庫支付新臺幣參萬元。乙○○並應向公庫
支付新臺幣貳萬元。
    事  實
一、丁○○係阿波羅旅行社股份有限公司（址設臺北市○○○路
    ○段七十二號六樓，實際辦公地點為同號九樓，以下簡稱阿
    波羅旅行社）執行業務董事，乙○○為行政人員，二人均負
    責代理大陸地區人民申請進入臺灣地區之相關事宜，甲○○
    則為時代聯合有限公司（址設臺北市○○路五十七號五樓，
    以下簡稱時代公司）負責人，其等三人均明知大陸地區人民
    非經主管機關許可，不得進入臺灣地區，且大陸地區人民除
    非受邀來臺從事商務活動，不得以從事商務考察名義申請入
    出境許可證，竟基於意圖營利之犯意聯絡，於民國九十七年
    十月間某日，由乙○○在臺北市○○○路○段七十二號九樓
    之阿波羅旅行社辦公室內，經徵得甲○○同意，以時代公司
    名義擬具內容不實之「保證書」、「商務相關活動計畫書及
    預定行程表」、「大陸地區專業人士來臺從事相關活動團體
    名冊」及「邀請函」等文件，由甲○○親自簽名，再交付時
    代公司大、小印章供乙○○蓋用後，連同由大陸地區人民戊○○、丙○○（其二人之行使偽造私文書犯行業經本院另行
    審結）填寫之「大陸地區人民入出臺灣地區申請書」及「深
    圳市天之龍貿易發展有限公司在職證明」等文件，由乙○○
    持向內政部入出國及移民署遞件，以大陸地區人民來臺從事
    商務考察為由，為戊○○、丙○○申請入境許可，致戊○○
    、丙○○因此於九十七年十二月二十一日以從事商務活動為
    由，非法進入臺灣地區，阿波羅旅行社就每件申請案可收取
    約人民幣二千元之代辦費用，乙○○則可領得新臺幣（下同
    ）五百元之績效獎金。嗣因戊○○、丙○○於九十七年十二
    月二十二日下午一時許，在高雄市行竊珠寶，經警方於同年
    月二十三日晚間十一時二十分許，循線在臺北縣中和市○○
    路○段五三八號十樓之臺北金采國際商業旅館第一００七室
    逮捕戊○○、丙○○，始查悉上情。
二、案經臺北縣政府警察局中和分局移送臺灣板橋地方法院檢察
    署檢察官偵查起訴。
    理  由
一、訊據被告丁○○、乙○○自白上開犯罪事實不諱；被告甲○○亦坦承：伊同意乙○○以時代公司名義製作「保證書」、
    「商務相關活動計畫書及預定行程表」、「大陸地區專業人
    士來臺從事相關活動團體名冊」及「邀請函」等文件，並親
    自在該等文件上簽名，另交付時代公司大、小章供乙○○蓋
    用，且時代公司確無邀請戊○○、丙○○來臺從事商務考察
    之計畫等情在卷，惟矢口否認有何營利之意圖，辯稱：伊是
    基於情誼，為幫忙乙○○才同意由時代公司具名邀請戊○○
    、丙○○來臺，但並未獲得任何利益，主觀上沒有營利之意
    圖，應僅觸犯臺灣地區與大陸地區人民關係條例第七十九條
    第一項之罪云云。經查：
  (一)上揭犯罪事實，業據被告丁○○、乙○○於偵查及本院準備
    程序、審理時均自白不諱，核與證人即同案被告戊○○、丙○○於警詢、偵查及本院歷次開庭時所供述之情節相符，並
    有查獲外來人口在臺逾期停留、居留或其他非法案件通知書
    一件、大陸地區人民明細資料報表二紙及大陸地區人民入出
    臺灣地區申請書影本二件、保證書、商務相關活動計畫書及
    預定行程表、大陸地區專業人士來臺從事相關活動團體名冊
    、深圳市天之龍貿易發展有限公司在職證明、時代公司邀請
    函影本各一份在卷可憑（見第三十一頁至第三十三頁、第七
    十八頁至第九十八頁），被告甲○○亦供陳：時代公司實際
    上沒有要邀請戊○○、丙○○來臺從事商務考察，不知戊○○、丙○○二人入境後之行蹤等情在卷，足認被告丁○○、
    乙○○之自白與事實相符，其二人確有意圖營利，而使大陸
    地區人民非法進入臺灣地區之犯行，堪予認定。
  (二)再按共同正犯間，非僅就其自己實施之行為負其責任，在犯
    意聯絡之範圍內，對於他共同正犯所實施之行為，亦應共同
    負責，最高法院著有三十二年上字第一九０五號判例可資參
    考。被告甲○○於偵查及本院審理時，既已自承：伊知道乙○○任職於旅行社，乙○○有說是因為旅行社要幫二位大陸
    人士申請來臺，希望借用時代公司名義邀請，因此同意乙○○以時代公司名義為戊○○、丙○○辦理商務考察入境申請
    等語不諱，而旅行社本即以代辦簽證、入境許可或安排行程
    、食宿以賺取利潤之行業，此為社會上一般人均有之認識，
    被告甲○○係具備通常事理能力之成年人，對於阿波羅旅行
    社能從代辦申請入境許可案件中獲得報酬一事，自不可能毫
    無所悉，惟其竟仍允諾乙○○之請託，同意以時代公司名義
    製作邀請函、商務相關活動計畫書及預定行程表、保證書等
    不實文件，致戊○○、丙○○終能以商務考察名義來臺，其
    就乙○○、丁○○之使大陸地區人民非法進入臺灣地區以營
    利之犯行，有犯意聯絡及行為分擔，實甚明確，且乙○○、
    丁○○之營利行為並未超脫被告甲○○之所知，是以縱使被
    告甲○○本人並未分得實質利益，亦無解於其應與乙○○、
    丁○○共負相同罪責之認定。被告甲○○辯稱：伊並未獲得
    任何報酬，應僅觸犯臺灣地區與大陸地區人民關係條例第七
    十九條第一項之罪云云，要無可採。
  (三)綜上所述，本案事證明確，被告丁○○、乙○○、甲○○之
    犯行均堪予認定。
二、核被告丁○○、乙○○及甲○○三人所為，均係犯臺灣地區
    與大陸地區人民關係條例第七十九條第二項之意圖營利，而
    違反不得使大陸地區人民非法進入臺灣地區之規定罪。被告
    丁○○、乙○○、甲○○就上開犯行有犯意聯絡及行為分擔
    ，為共同正犯。被告三人以不實之邀請文件供大陸地區人民
    戊○○、丙○○以商務考察名義來臺，為戊○○、丙○○規
    避觀光入境須團進團出等諸多行動上之限制，固有害內政部
    入出國及移民署對於大陸地區人民入境之管理、監督，惟其
    等與一般專門安排大陸地區人民偷渡來臺，以從中攫取重大
    不法利益之所謂「人蛇集團」尚屬有別，依被告三人犯罪之
    情節以觀，實有情輕法重，客觀上足以引起一般同情，顯有
    堪資憫恕之處，本院認縱使科處以法定最低刑度，猶嫌過重
    ，爰各依刑法第五十九條之規定，減輕其刑。爰審酌被告三
    人所為有害境管機關對於大陸地區人民來臺之管理，惟被告
    丁○○、乙○○均自白犯罪，被告甲○○亦坦承大部分犯行
    ，犯後態度皆堪稱良好，賺取之利潤亦不多，暨其等素行、
    智識程度、犯罪之動機、目的、所生危害等一切情狀，分別
    量處如主文所示之刑。末查被告三人前均未曾受有期徒刑以
    上刑之宣告，有臺灣高等法院被告前案紀錄表三份在卷可考
    ，其等因一時失慮致罹刑典，惟均已坦承犯錯，頗見悔意，
    堪認經此偵審程序之教訓，當已知所警惕，信無再犯之虞，
    本院審酌上情，認前揭對被告三人所宣告之刑，均以暫不執
    行為適當，爰皆併予宣告緩刑三年，以啟自新。另斟酌被告
    丁○○、乙○○所為已對社會秩序造成危害，其等亦均因犯
    罪獲有利益，認應命被告丁○○、乙○○向公庫支付一定之
    金額為宜，爰併依刑法第七十四條第二項第四款之規定，令
    被告丁○○向公庫支付三萬元，被告乙○○則應向公庫支付
    二萬元，以維法治。
據上論斷，應依刑事訴訟法第二百九十九條第一項前段，臺灣地
區與大陸地區人民關係條例第七十九條第二項、第十五條第一款
，刑法第十一條前段、第二十八條、第五十九條、第七十四條第
一項第一款、第二項第四款，判決如主文。
本案經檢察官賴建如到庭執行職務。
中    華    民    國    99    年    2     月    9     日
                  刑事第四庭  審判長法  官  樊季康
                                    法  官  徐子涵
                                    法  官  劉元斐
上列正本證明與原本無異。
如不服本判決，應於判決送達後10日內敘明上訴理由，向本院提
出上訴狀 (應附繕本) ，上訴於臺灣高等法院。其未敘述上訴理
由者，應於上訴期間屆滿後20日內向本院補提理由書「切勿逕送
上級法院」。
                                    書記官  高建華
中    華    民    國    99    年    2     月    12    日
附錄本案論罪科刑所引法條
臺灣地區與大陸地區人民關係條例第七十九條
違反第十五條第一款規定者，處一年以上七年以下有期徒刑，得
併科新臺幣一百萬元以下罰金。
意圖營利而犯前項之罪者，處三年以上十年以下有期徒刑，得併
科新臺幣五百萬元以下罰金。
前二項之首謀者，處五年以上有期徒刑，得併科新臺幣一千萬元
以下罰金。
前三項之未遂犯罰之。
中華民國船舶、航空器或其他運輸工具所有人、營運人或船長、
機長、其他運輸工具駕駛人違反第十五條第一款規定者，主管機
關得處該中華民國船舶、航空器或其他運輸工具一定期間之停航
，或廢止其有關證照，並得停止或廢止該船長、機長或駕駛人之
職業證照或資格。
中華民國船舶、航空器或其他運輸工具所有人，有第一項至第四
項之行為或因其故意、重大過失致使第三人以其船舶、航空器或
其他運輸工具從事第一項至第四項之行為，且該行為係以運送大
陸地區人民非法進入臺灣地區為主要目的者，主管機關得沒入該
船舶、航空器或其他運輸工具。所有人明知該船舶、航空器或其
他運輸工具得沒入，為規避沒入之裁處而取得所有權者，亦同。
前項情形，如該船舶、航空器或其他運輸工具無相關主管機關得
予沒入時，得由查獲機關沒入之。

司法院資訊處製作；財團法人民間司法改革基金會備份。
